臺灣彰化地方法院北斗簡易庭民事判決
111年度斗簡字第261號
原      告  林鉑涵  
被      告  劉育亘  

上列當事人間請求不當得利事件，本院於111年9月20日言詞辯論
終結，判決如下：
    主      文
原告之訴駁回。
訴訟費用新臺幣壹仟壹佰壹拾元由原告負擔。
    事實及理由
一、原告主張：
    被告向盤商購買3支手機，要求原告於民國110年1月22日以
    原告所申設之中國信託信用卡刷卡幫被告支付該3支手機價
    金新臺幣(下同)37,500元、37,500元、27,200元，原告已支
    付上開信用卡費用37,500元、37,500元、27,200元及利息1,
    720元，共計103,920元，被告取走該3隻手機，又承諾會支
    付原告上開信用卡費用及利息，原告為被告支付上開103,92
    0元信用卡費用及利息，原告得依不當得利規定，請求被告
    返還原告該103,920元信用卡費用及利息等語。並聲明：被
    告應給付原告103,920元及自110年7月22日起至清償日止，
    按年息5.76%計算之利息。
二、被告則以：伊沒有向原告承諾要付原告上開刷卡的錢。本件
    是原告哥哥即伊前夫跟原告說要借原告信用卡買手機刷卡，
    該3支手機應該是交給原告哥哥即伊前夫等語。並聲明：原
    告之訴駁回。
三、本院之判斷：
  ㈠原告主張被告要求原告於上開時間代為刷卡支付被告所購該3
    支手機價金，原告已支付上開信用卡費用37,500元、37,500
    元、27,200元及利息1,720元，共計103,920元，被告有承諾
    會支付原告該103,920元信用卡費用及利息，原告依不當得
    利規定，請求被告返還原告該103,920元及利息，為被告所
    否認，並以前詞為抗辯，並提出中國信託客戶消費明細表以
    及兩造Line對話截圖等件為證，經查：
  ⒈按當事人主張有利於己之事實者，就其事實有舉證之責任，
    民事訴訟法第277 條本文定有明文。再者，民事訴訟如係由
    原告主張權利者，應先由原告負舉證之責，若原告先不能舉
    證以證實自己主張之事實為真實，則被告就其抗辯事實即令
    不能舉證，或其所舉證尚有瑕疵，亦應駁回原告之請求。又
    按無法律上原因而受有利益，致他人受損害，應返還其利益
    。雖有法律上原因，而其後已不存在者，亦同，民法第179 
    條定有明文。是不當得利返還請求權，自以無法律上之原因
    而受利益為其成立要件。又不當得利依其類型可區分為「給
    付型之不當得利」與「非給付型不當得利」，前者係基於受
    損人之給付而發生之不當得利，後者乃由於給付以外之行為
    （受損人、受益人、第三人之行為）或法律規定或事件所成
    立之不當得利。在「給付型之不當得利」應由主張不當得利
    返還請求權人（受損人），就不當得利成立要件中之「無法
    律上之原因」負舉證責任。所謂無法律上之原因，係指給付
    欠缺給付之目的。故主張該項不當得利請求權存在之當事人
    ，自應舉證證明該給付欠缺給付之目的。
  ⒉本件原告主張其有代被告刷卡支付被告上開所購該3支手機價
    金及利息，原告依不當得利規定請求被告返還，揆諸前揭說
    明，自應由原告舉證證明其有代被告清償上開款項，以及就
    其清償（給付）欠缺給付目的部分，負舉證責任。
  ⒊原告主張其有代被告刷卡支付被告上開所購該3支手機價金及
    利息，固然提出中國信託客戶消費明細表以及兩造Line對話
    截圖等件為證，但該中國信託客戶消費明細表至多僅能佐證
    原告有支付中國信託信用卡費及利息，而該兩造Line對話截
    圖內容亦未提及被告向盤商購買該3支手機，要求原告刷卡
    幫被告支付價金及利息，被告取走該3隻手機，又承諾會支
    付原告上開信用卡費用及利息，是原告無法以上開證據遽認
    原告上開主張被告要求原告代為刷卡支付被告所購該3支手
    機價金，被告亦承諾會支付原告該103,920元信用卡費用及
    利息等情為真。
  ⒋縱然認為原告上開主張被告要求原告代為刷卡支付被告所購
    該3支手機價金，被告亦承諾會支付原告該103,920元信用卡
    費用及利息等情為真，然本件無法排除原告代被告刷卡支付
    所購該3支手機價金及利息，是基於兩造合意，是原告縱然
    有代被告為支付該3支手機價金及利息，是否欠缺給付目的
    ，並非無疑，且原告並無提出其他證據證明有欠缺給付目的
    之情形，故原告依不當得利之法律關係，請求被告返還該等
    款項，即非有據。
  ㈡綜上所述，原告既未能證明其有代被告為支付該3支手機價金
    及利息，且其縱然有支付亦未能證明被告受有該部分債務清
    償之利益係無法律上之原因，從而，原告依不當得利之法律
    關係，請求被告給付原告103,920元及自110年7月22日起至
    清償日止，按年息5.76%計算之利息，即無理由，應予駁回
    。
四、本件事證已臻明確，兩造其餘之攻擊防禦方法及所提證據，
    於判決結果不生影響，爰不一一論列。
五、訴訟費用負擔之依據：依民事訴訟法第78條規定，本件訴訟
    費用額共計1,110元（即原告所繳第一審裁判費1,110元），
    應由敗訴之原告負擔。
中　　華　　民　　國　　111 　年　　10　　月　　18　　日
　　               臺灣彰化地方法院北斗簡易庭
                          法  官  楊鑫忠
以上正本係照原本作成。
如對本判決不服提起上訴，應於送達後20日內，向本院提出上訴
狀並表明上訴理由(須按對造人數附繕本) 。
中　　華　　民　　國　　111 　年　　10　　月　　18　　日
                          書記官  張清秀